【裁判字號】    91,簡上,126
【裁判日期】    920328
【裁判案由】    毒品危害防制條例
【裁判全文】
台灣苗栗地方法院刑事判決                        九十一年度簡上字第一二六號
    上訴人即
    被    告  乙○○
右列上訴人因違反毒品危害防制條例案件，不服台灣苗栗地方法院簡易庭九十年度苗
簡字第六五０號中華民國九十一年一月十八日第一審簡易判決（聲請簡易判決處刑案
號：台灣苗栗地方法院檢察署九十年度偵字第一三六四號），提起上訴，本院管轄第
二審之合議庭，逕依通常程序為第一審判決如左：
    主  文
原判決撤銷。
本件免訴。
    理  由
一、聲請簡易處刑意旨略以：被告乙○○於民國九十年一月十六日十九時二十分許，
    在其位於苗栗縣通霄鎮五北里五北五十八之十七號住處，為警查獲其施用第二級
    毒品安非他命（施用毒品部分，業經臺灣苗栗地方法院檢察署檢察官於九十年二
    月五日以八十九年度毒偵字第二四七六號為不起訴處分在案），併查獲其持有第
    一級毒品海洛因一包（淨重０點七七公克），因認被告涉犯毒品危害防制條例第
    十一條第一項之持有第一級毒品海洛因罪嫌等語。
二、按案件曾經判決確定者，應為免訴之判決，此項原則關於實質上一罪或裁判上一
    罪，均有其適用（最高法院四十九年台非字第二十號判例意旨參照）。
三、訊據上訴人即被告乙○○堅詞否認有何聲請簡易處刑意旨所載行為，辯稱：伊一
    直有施用毒品習慣，本案扣案之第一級毒品海洛因一包，係用來吸食毒品，而伊
    因犯施用毒品海洛因罪，已於九十年十二月三十一日經臺灣桃園地方法院判處徒
    刑確定在案，現正執行中，本案不應該另外再判伊持有毒品罪等語。
四、經查：
（一）於九十年一月十六日下午七時二十分許，在被告位於苗栗縣通霄鎮五北里五北
      五十八之十七號住處，經警搜獲安非他命計十小包、安非他命吸食器一組、塑
      膠杓一支等物外，尚查獲其持有第一級毒品海洛因二包（驗餘後共淨重０點七
      七公克）等情，為被告所供承，核與證人即查獲被告之警員丙○○證述本案查
      獲情節相符（參見本院卷第七五至七七頁筆錄），並有搜索扣押證明筆錄一份
      在卷、且扣案海洛因送鑑驗後，確為第一級毒品海洛因，有法務部調查局00
      0000000號鑑定通知書一紙附卷可稽。則被告自承：持有毒品海洛因等
      語，與事實相符，足以憑採。
（二）觀以被告供稱持有海洛因之原因，初雖於經警查獲時及隨後解送臺灣苗栗地方
      法院檢察署訊問時，辯稱：伊前於八十九年十二月二十二日至九十年一月十日
      在臺灣苗栗看守所附設勒戒所觀察、勒戒，扣案東西應是之前施用毒品留下來
      的，伊出所後，即未曾施用毒品云云，惟被告於本院調查、審理時，已一再供
      稱：伊自九十年一月十日該次觀察、勒戒出所後，即再吸食毒品，且每二天施
      用一次，扣案東西均係施用毒品所用，當初不敢承認，是怕馬上會被送觀察、
      勒戒，無交保機會，始不敢承認，怎知後來檢察官及原審法院均未開庭，伊無
      機會說明等語。則被告先後不一致之供述，自應調查其他證據以究明被告嗣後
      翻異前詞係卸責之詞，或與實情相符之供述。
（三）因被告事後於本院審理時之辯詞，與證人即警員於九十年一月十六日下午七時
      許，在被告前揭住處搜索時，亦在場之甲○○結證稱：乙○○在警察來之前即
      曾以香煙摻海洛因之方式及以吸食器燒烤安非他命產生白煙之方式施用毒品等
      語（參見本院卷第五六頁筆錄）大致相符。雖被告與證人甲○○隔離後，就其
      於搜索當天施用毒品之情形供稱：係以針筒注射毒品海洛因、持吸食器燒烤安
      非他命之方式施用毒品，後來警察就來了等語，其中就施用毒品海洛因之方式
      與證人甲○○所述不一，惟被告已一再供明，將香煙摻海洛因、及以針筒注射
      等，均係其施用海洛因之方式，觀以被告初於警訊時，即已供明：之前施用海
      洛因之方式係將海洛因摻入香煙裏吸食等語（參見九十年度毒偵字第一七六號
      卷第五頁反面筆錄），佐以被告除本案外，前於八十九年十二月二十二日下午
      三時，在同一住處，亦曾經警查扣到毒品海洛因計二小包、安非他命四小包、
      針筒一支、吸食器、玻璃吸管各一支、及摻海洛因之香煙一支，此為被告所自
      承，並有該日之搜索扣押證明筆錄一份在卷可稽（附於八十九年度聲字第九０
      四號卷），足證，被告供稱：有以前開二種方式施用海洛因等語，應為事實，
      而證人甲○○於九十二年一月九日本院調查時之前揭證述，因距案發時即九十
      年一月十六日已有近一年之久，對被告該次施用毒品海洛因之方式究為將海洛
      因摻入香煙或以針筒注射毒品，與被告所述雖有所不符，惟尚難執此遽認證人
      所言不可採信。況其證述：被告於當日確有施用海洛因、安非他命等語，與被
      告所供相符，而該次搜索除扣得海洛因（驗餘淨重０．七七公克）外，亦尚有
      扣得安非他命計十小包、安非他命吸食器一組、塑膠杓一支等物扣案。因按證
      人、被告間之陳述有部分不符，或相互間有所歧異時，究竟何者為可採，法院
      仍得本其自由心證予以斟酌，非謂一有不符或矛盾，即應認其全部均為不可採
      信；尤其關於行為手段、過程、背景及結果等之細節方面，證人之證言，就其
      基本事實之陳述，若果與真實性無礙時，則仍非不得予以採信。則證人甲○○
      前揭證述：被告於九十年一月十六日經警搜索前，確有施用海洛因、安非他命
      行為等語，因與被告所供相符，亦有扣案物可憑，應足憑採。
（四）況被告初於九十年一月十六日本案經警查獲時，曾前往台中縣大甲鎮李綜合醫
      院採尿鑑驗，結果均呈安非他命及嗎啡陽性反應，此有該醫院於九十一年十二
      月三十一日以（九一）李醫事字第三九０號函覆本院有關被告於前開期日經警
      協同至該院採尿鑑驗之報告在卷可稽（附於本院卷第四九頁）。雖被告事後再
      經警採尿送台中縣衛生局檢驗結果，僅呈甲基安非他命陽性反應，嗎啡部分則
      未檢出陽性反應，惟該局係以免疫學分析法檢驗、薄層色層析法（ＴＯＸＩ─
      ＬＡＢ）方式檢驗，此有台中縣衛生局九十年二月一日出具之檢驗尿水報告書
      一紙在卷可稽（附於同偵卷第三十頁），其準確度仍不如氣相層析質譜儀分析
      法、化學呈免法、紅外線光譜儀分析法來得精準，因為免疫學分析法、薄層色
      層析法（ＴＯＸＩ─ＬＡＢ）等之篩驗方法，均僅為初步篩驗，氣相層析質譜
      儀為尿液檢驗法中可信度及準確度最高之方法，此方法可以分析混合物、敏感
      度高，可檢測極微量目的物、所得質譜圖結果，具指紋效果（參見法務部調查
      局尿液毒品鑑定告報）。此乃實務上對衛生局尿液鑑驗結果仍有疑義時，均會
      再將尿液送請覆驗之緣由，而覆驗結果，亦曾出現與衛生局檢驗結果迥異之情
      形。因台中縣衛生局前揭報告書已載明本件驗餘尿液檢體應於文到二週內取回
      ，逾期銷燬，則本案無法再將被告尿液送覆驗，自無僅以前揭台中縣衛生局初
      步篩驗結果，嗎啡未檢驗出陽性反應，遽認被告事後辯稱：其有施用毒品海洛
      因行為不可採信。
（五）再參酌被告前於八十六年，即曾因施用毒品違反麻醉藥品管理條例案件，經本
      院判處有期徒刑四月；同年因違反肅清煙毒條例案件，經本院判處有期徒刑三
      年二月；另於八十九年十二月二十二日經警在其住處搜到毒品海洛因計二小包
      、安非他命四小包、針筒一支、吸食器、玻璃吸管各一支、及摻海洛因之香煙
      一支，如前所述，其因施用第一級毒品海洛因及第二級毒品安非他命，經本院
      裁定觀察、勒戒，於同年十二月二十二日入所執行，因無繼續施用毒品傾向，
      於九十年一月十日出所，經檢察官於九十年一月十日以八十九年度偵字第二四
      七六號、第一三六號、第一五四號、第一八二號為不起訴處分，並於同年二月
      六日公告；被告再自九十年三月中旬起，在苗栗縣通霄鎮五北里六鄰五北五八
      之十七號處，連續施用第一級毒品海洛因及第二級毒品安非他命多次，經警方
      於九十年三月二十九日採其尿液送驗結果，呈有嗎啡及安非他命反應，其仍承
      其概括犯意，繼續施用海洛因及安非他命至九十年四月十一日，經警於九十年
      四月十四日十時許，在苗栗縣通霄鎮五北里六鄰五北五十八之十七號查獲，並
      扣得其所有之安非他命一包（毛重三．一六二公克），採其尿液送驗結果，呈
      有嗎啡及安非他命反應，經法院裁定送觀察、勒戒後，有繼續施用毒品傾向，
      而於九十年十二月三十一日經臺灣桃園地方法院以九十年度訴字第一八二三號
      判處被告連續施用第一級毒品，處有期徒刑八月；又連續施用第二級毒品，處
      有期徒刑五月，應執行有期徒刑一年，於九十一年二月十六日確定，此有台灣
      苗栗地方法院檢察署刑案資料查註紀錄表、臺灣高等法院被告全國前案紀錄表
      、法務部被告在監在押資料表各一份、相關判決影本二份及不起訴處分書影本
      一份附卷可稽，足徵，被告長期施用毒品海洛因及安非他命應甚明確。其供稱
      ：本案查獲時即九十年一月十六日，亦有施用毒品海洛因、安非他命等語，與
      其施用毒品紀錄相合。況依我國目前實務作法，對於施用毒品之移送人犯，只
      要於偵查中坦承施用，且有扣得毒品、施用器具等，無待尿液檢驗結果，均立
      即裁定送觀察、勒戒，或強制戒治，則被告辯稱：於查獲當天之警訊、檢察官
      訊問時，不敢承認是因為想交保等語，亦與常情無違。
（六）綜上所述，被告供承於九十年一月十六日扣案之海洛因（驗餘後淨重０點七七
      公克），係其施用毒品之物，且其於當日亦有施用毒品海洛因行為，因核與證
      人甲○○供述情節及其歷次施用毒品紀錄相符，且有扣案物可憑，其供稱：係
      為施用毒品而持有海洛因等語，應足憑採。則檢察官雖起訴被告持有毒品海洛
      因，惟因持有毒品海洛因為施用毒品之低度行為，為實質上一罪，被告該次施
      用毒品海洛因自亦為起訴效力所及，僅應論以施用毒品海洛因罪。且因被告該
      次施用毒品海洛因行為與被告前揭因施用海洛因而經臺灣桃園地方法院於九十
      年十二月三十一日以九十年度訴字第一八二三號判處被告徒刑，並於九十一年
      二月十六日確定之行為，有連續犯之裁判上一罪關係，而為該刑事判決確定力
      所及。
五、原審未查，遽認被告持有前開第一級毒品，自有未當，被告上訴亦指摘及此，其
    上訴為有理由，自應由本院將原判決關於被告持有第一級毒品部分撤銷改判，而
    為免訴之諭知。且按檢察官聲請簡易處刑之案件，法院於審理後，認應為免訴之
    諭知，應適用通常程序審判之，刑事訴訟法第四百五十二條、第四百五十一條之
    一第四項但書第三款定有明文。又管轄第二審之地方法院合議庭受理簡易判決上
    訴案件，應依通常程序審理；其認案件有刑事訴訟法第四百五十二條之情形者，
    應撤銷原判決，逕依通常程序為第一審判決（法院辦理刑事訴訟簡易程序案件應
    行注意事項第十四條中段、後段參照）。則依前所述，本件改依通常程序為第一
    審判決，依法諭知免訴之判決。
六、另沒收為從刑之一種，依主從不可分原則，應附隨於主刑而同時宣告之，除有罪
    ，免刑等判決，於裁判時併宣告之，本件既諭知免訴之判決，既無主刑，從刑亦
    無所附麗，故本件查獲之毒品海洛因一包（驗餘後淨重零點七七公克），即不得
    於本件為沒收之諭知，應由檢察官另行單獨聲請沒收，併此敘明。
據上論斷，應依刑事訴訟法第四百五十五條之一第三項、第四百五十二條、第三百六
十九條第一項前段、第三百零二條第一款，判決如主文。
本案經檢察官黃棋安到庭執行職務。
中      華      民      國    九十二    年      三      月    二十八    日
                              臺灣苗栗地方法院刑事第二庭
                                  審判長法  官  詹  日  賢
                                        法  官  劉  興  浪
                                        法  官  黃  賢  婷
右正本證明與原本無異。
如不服本判決，應於判決送達後十日內向本院提出上訴狀( 應附繕本 )。
                                        書記官 陳  文  聰
中      華      民      國    九十二    年      三      月    二十八    日


司法院資訊處製作；財團法人民間司法改革基金會備份。
